---
title: "SAE_INLA"
output:
  html_document:
    #code_folding: hide
    fig_height: 15
    fig_width: 15
    toc: yes
    toc_float: yes
  pdf_document:
    toc: yes
---

```{r setup, include=FALSE}
knitr::opts_chunk$set(echo = TRUE)
knitr::opts_chunk$set(warning = F, message = F)
```

```{r}
library(tidyverse)
library(janitor)
library(sf)
library(innovar)
library(factoextra)
library(spdep)
library(INLA)
library(car)
library(yardstick)
library(gt)
```


```{r}
data("Peru")
distritos<- Peru %>% filter(dep=="LORETO") %>% select(ubigeo,geometry)

# data de trabajo
edu_censo_final<- read.csv("./data/edu_censo_final_recat.csv") %>% as_tibble() %>% mutate(ubigeo = as.character(ubigeo))

wi_censo_final<- read.csv("./data/wi_censo_final_recat.csv") %>% as_tibble() %>% mutate(ubigeo = as.character(ubigeo))
```



Hasta aqui: se tiene las estimaciones directas y su SE a nivel distrito de indice de riqueza (hv270) y de educacion (hv109) de Loreto. Se sabe ademas, quedebido al muestreo complejo del ENDES, solo se tiene los datos para 35 de 53 distritos. Por otro lado, se usaron variables de interes del CENSO 2017para usarlas de covariables. Se obtuvieron un total de 92 variables. Se hizo un PCA, seleccionandose 10 CP. Se ajustaran modelos basados en INLA para hacer las estimaciones SAE
y para predecir los valores de los departamentos faltantes.



# 1. Ajustando INLA

## INLA - EDUCACION

### PRIMER NIVEL NEHV109
```{r}
# Componente espacial
loreto.dist <- poly2nb(distritos)
w.loreto <- nb2mat(loreto.dist, style = "W")
```

#### Ajuste de modelos

```{r}
modelo_fh8_spatial <- inla(
  
  formula =  hv109_recat_cor_logit ~ 1 + pc1 + pc2 + pc3 + pc4 + pc5+
    pc6 + pc7 + pc8 +
    f(id.sp, model = "bym", graph = w.loreto)+
    f(year, model = "ar1"),
  
  data = edu_censo_final,
  family = "gaussian",
  control.family = list(
    hyper = list(prec=list(fixed=T))
  ),
  scale = edu_censo_final$se_hv109_recat_cor,  # varianza logit como pesos
  control.predictor = list(compute = TRUE),
  control.compute = list(dic = TRUE, cpo = TRUE)
)
summary(modelo_fh8_spatial)
```


```{r}
modelo_fh8 <- inla(
  
  formula =  hv109_recat_cor_logit ~ 1 + pc1 + pc2 + pc3 + pc4 + pc5+
    pc6 + pc7 + pc8 +
    f(year, model = "ar1"),
  
  data = edu_censo_final,
  family = "gaussian",
  control.family = list(
    hyper = list(prec=list(fixed=T))
  ),
  scale = edu_censo_final$se_hv109_recat_cor,  # varianza logit como pesos
  control.predictor = list(compute = TRUE),
  control.compute = list(dic = TRUE, cpo = TRUE)
)

summary(modelo_fh8)
```


```{r}
modelo_fh10_spatial <- inla(
  
  formula =  hv109_recat_cor_logit ~ 1 + pc1 + pc2 + pc3 + pc4 + pc5+
    pc6 + pc7 + pc8 + pc9 + pc10 + f(id.sp, model = "bym", graph = w.loreto)+
    f(year, model = "ar1"),
  
  data = edu_censo_final,
  family = "gaussian",
  control.family = list(
    hyper = list(prec=list(fixed=T))
  ),
  scale = edu_censo_final$se_hv109_recat_cor,  # varianza logit como pesos
  control.predictor = list(compute = TRUE),
  control.compute = list(dic = TRUE, cpo = TRUE)
)

summary(modelo_fh10_spatial)
```


```{r}
modelo_fh10 <- inla(
  
  formula =  hv109_recat_cor_logit ~ 1 + pc1 + pc2 + pc3 + pc4 + pc5+
    pc6 + pc7 + pc8 + pc9 + pc10+
    f(year, model = "ar1")
    ,
  
  data = edu_censo_final,
  family = "gaussian",
  control.family = list(
    hyper = list(prec=list(fixed=T))
  ),
  scale = edu_censo_final$se_hv109_recat_cor,  # varianza logit como pesos
  control.predictor = list(compute = TRUE),
  control.compute = list(dic = TRUE, cpo = TRUE)
)

summary(modelo_fh10)
```


```{r}
modelo_fh5_spatial <- inla(
  
  formula =  hv109_recat_cor_logit ~ 1 + pc1 + pc2 + pc3 + pc4 + pc5 +
    f(id.sp, model = "bym", graph = w.loreto)+
    f(year, model = "ar1"),
  
  data = edu_censo_final,
  family = "gaussian",
  control.family = list(
    hyper = list(prec=list(fixed=T))
  ),
  scale = edu_censo_final$se_hv109_recat_cor,  # varianza logit como pesos
  control.predictor = list(compute = TRUE),
  control.compute = list(dic = TRUE, cpo = TRUE)
)

summary(modelo_fh5_spatial)
```


```{r}
modelo_fh5 <- inla(
  
  formula =  hv109_recat_cor_logit ~ 1 + pc1 + pc2 + pc3 + pc4 + pc5+
    f(year, model = "ar1"),
  
  data = edu_censo_final,
  family = "gaussian",
  control.family = list(
    hyper = list(prec=list(fixed=T))
  ),
  scale = edu_censo_final$se_hv109_recat_cor,  # varianza logit como pesos
  control.predictor = list(compute = TRUE),
  control.compute = list(dic = TRUE, cpo = TRUE)
)

summary(modelo_fh5)
```


```{r}
modelo_fh2 <- inla(
  
  formula =  hv109_recat_cor_logit ~ 1 + pc1 + pc2 +
    f(year, model = "ar1"),
  
  data = edu_censo_final,
  family = "gaussian",
  control.family = list(
    hyper = list(prec=list(fixed=T))
  ),
  scale = edu_censo_final$se_hv109_recat_cor,  # varianza logit como pesos
  control.predictor = list(compute = TRUE),
  control.compute = list(dic = TRUE, cpo = TRUE)
)

summary(modelo_fh2)
```


```{r}
modelo_fh2_spatial <- inla(
  
  formula =  hv109_recat_cor_logit ~ 1 + pc1 + pc2 +
    f(year, model = "ar1") +
    f(id.sp, model = "bym", graph = w.loreto),
  
  data = edu_censo_final,
  family = "gaussian",
  control.family = list(
    hyper = list(prec=list(fixed=T))
  ),
  scale = edu_censo_final$se_hv109_recat_cor,  # varianza logit como pesos
  control.predictor = list(compute = TRUE),
  control.compute = list(dic = TRUE, cpo = TRUE)
)

summary(modelo_fh2_spatial)
```



#### Exactitud del modelo 

Se agregan las estimaciones de cada modelo al dataframe original. Se hace la conversion de logit a proporciones usando 'plogis'
```{r}
distritos_sf_predict<-
  edu_censo_final %>% 
  mutate(
    fit8 = plogis(modelo_fh8$summary.fitted.values$mean),
    fit8_spat = plogis(modelo_fh8_spatial$summary.fitted.values$mean),
    fit10 = plogis(modelo_fh10$summary.fitted.values$mean),
    fit10_spat = plogis(modelo_fh10_spatial$summary.fitted.values$mean),
    fit5 = plogis(modelo_fh5$summary.fitted.values$mean),
    fit5_spat = plogis(modelo_fh5_spatial$summary.fitted.values$mean),
    fit2_spatial = plogis(modelo_fh2_spatial$summary.fitted.values$mean),
    fit2 = plogis(modelo_fh2$summary.fitted.values$mean),
    real_hv109_recat = plogis(edu_censo_final$hv109_recat_cor_logit)
  ) %>% 
  left_join(distritos) %>% 
  st_as_sf()
```

Graficos: Estimaciones directas y graficos con las predicciones de cada modelo
```{r}
map.direct_est <-
  distritos_sf_predict %>% 
  filter(year == 2020) %>% 
  ggplot()+
  geom_sf(data = distritos)+
  geom_sf(aes(fill=real_hv109_recat))+
  theme(
    legend.position = "bottom"
  )

map.15 <-
  distritos_sf_predict %>% 
  filter(year == 2020) %>% 
  ggplot()+
  geom_sf(data = distritos)+
  geom_sf(aes(fill=fit8))+
  theme(
    legend.position = "bottom"
  )

map.15spat <-
  distritos_sf_predict %>% 
  filter(year == 2020) %>% 
  ggplot()+
  geom_sf(data = distritos)+
  geom_sf(aes(fill=fit8_spat))+
  theme(
    legend.position = "bottom"
  )

map.10 <-
  distritos_sf_predict %>% 
  filter(year == 2020) %>% 
  ggplot()+
  geom_sf(data = distritos)+
  geom_sf(aes(fill=fit10))+
  theme(
    legend.position = "bottom"
  )


map.10spat <-
  distritos_sf_predict %>% 
  filter(year == 2020) %>% 
  ggplot()+
  geom_sf(data = distritos)+
  geom_sf(aes(fill=fit10_spat))+
  theme(
    legend.position = "bottom"
  )


map.5 <-
  distritos_sf_predict %>% 
  filter(year == 2020) %>% 
  ggplot()+
  geom_sf(data = distritos)+
  geom_sf(aes(fill=fit5))+
  theme(
    legend.position = "bottom"
  )

map.5spat<-
  distritos_sf_predict %>% 
  filter(year == 2020) %>% 
  ggplot()+
  geom_sf(data = distritos)+
  geom_sf(aes(fill=fit5_spat))+
  theme(
    legend.position = "bottom"
  )


map.2 <-
  distritos_sf_predict %>% 
  filter(year == 2020) %>% 
  ggplot()+
  geom_sf(data = distritos)+
  geom_sf(aes(fill=fit2))+
  theme(
    legend.position = "bottom"
  )

map.2spat<-
  distritos_sf_predict %>% 
  filter(year == 2020) %>% 
  ggplot()+
  geom_sf(data = distritos)+
  geom_sf(aes(fill=fit2_spatial))+
  theme(
    legend.position = "bottom"
  )
```


```{r}
cowplot::plot_grid(map.direct_est,map.5,map.5spat
                   ,map.10, map.10spat,
                   map.15,map.15spat,map.2, map.2spat, nrow = 3)
```

Grafico de puntos de estimaciones directas vs predicciones del modelo
```{r}
distritos_sf_predict %>% 
  select(year,real_hv109_recat,fit2,fit2_spatial,fit10,fit10_spat,fit5,fit5_spat) %>% 
  st_drop_geometry() %>%
  filter(!is.na(real_hv109_recat)) %>%
  rename(directo = real_hv109_recat) %>%
  pivot_longer(cols = starts_with("fit"),
               names_to = "modelo",
               values_to = "predicho") %>%
  ggplot(aes(x = directo, y = predicho, color = modelo)) +
  geom_point(alpha = 0.7, size = 2) +
  geom_abline(slope = 1, intercept = 0, linetype = "dashed", color = "gray40") +
  facet_grid(year~modelo) +
  labs(
    x = "Estimación directa",
    y = "Predicción del modelo",
    title = "Comparación de estimaciones directas vs modelos SAE",
    subtitle = "Línea diagonal = ajuste perfecto"
  ) +
  theme_minimal()
```



#### Metricas de desempeño 
```{r}
fit8 <- plogis(modelo_fh8$summary.fitted.values$mean)
fit8_spat <- plogis(modelo_fh8_spatial$summary.fitted.values$mean)
fit10 <- plogis(modelo_fh10$summary.fitted.values$mean)
fit10_spat <- plogis(modelo_fh10_spatial$summary.fitted.values$mean)
fit5 <- plogis(modelo_fh5$summary.fitted.values$mean)
fit5_spat <- plogis(modelo_fh5_spatial$summary.fitted.values$mean)
fit2 <- plogis(modelo_fh2$summary.fitted.values$mean)
fit2_spat <- plogis(modelo_fh2_spatial$summary.fitted.values$mean)
estimacion_real <- plogis(edu_censo_final$hv109_recat_cor_logit)
```

```{r}
fitted_vals  <-  list("pc10" = fit10,
                      "pc10sp" = fit10_spat,
                      "pc8" = fit8,
                      "pc8sp" = fit8_spat,
                      "pc5" = fit5,
                      "pc5sp" = fit5_spat,
                      "pc2" = fit2,
                      "pc2sp" = fit2_spat) %>% 
  as.data.frame() %>% 
  gather(key = "modelo", value = "fit") %>% 
  group_by(modelo) %>% 
  mutate(
    actual = estimacion_real,
    ubigeo = as.character(edu_censo_final$ubigeo)
  )

# metricas ----
perform.metrics <- yardstick::metric_set(mae,mase,smape,rmse)
perform.metrics.dist <- yardstick::metric_set(mae,smape,rmse)

# calculo de metricas en los modelos ----

tbl.yrd.full <-  fitted_vals %>% 
  group_by(modelo) %>%
  perform.metrics(truth = actual, estimate = fit)

tbl.yrd.dist <-  fitted_vals %>% 
  group_by(modelo,ubigeo) %>%
  perform.metrics.dist(truth = actual, estimate = fit)
```


```{r}
tbl.yrd.full %>% 
  pivot_wider(id_cols = modelo,
              names_from = .metric,
              values_from = .estimate) %>%         
  gt() %>%
  tab_header(title = md("in-sample accuracy metrics")) %>% 
  tab_style(
    style = list(
      cell_fill(color = "#FFF3B0"),  # amarillo claro
      cell_text(weight = "bold")
    ),
    locations = cells_body(
      rows = modelo %in% c("pc2", "pc2sp")
    )
  )
```

Representacion grafica de las metricas de precision: smape
```{r}
distritos %>% 
  inner_join(tbl.yrd.dist) %>% 
  filter(.metric=="smape" & modelo %in% c("pc5","pc5sp",
                                          "pc10","pc10sp",
                                          "pc8","pc8sp",
                                          "pc2","pc2sp")) %>% 
  ggplot() +
  geom_sf(aes(fill=.estimate),lwd=0.1) +
  scale_fill_distiller(palette="Reds",direction=1,name="smape") +
  facet_wrap(vars(modelo), nrow = 2) +
  theme_linedraw(base_size = 23) +
  theme(strip.text = element_text(face = "bold",size = 30))
```



#### cross validation

```{r}
cpo.5cp <--2*sum(log(modelo_fh5$cpo$cpo), na.rm = T)
cpo.5.cp.sp <--2*sum(log(modelo_fh5_spatial$cpo$cpo),na.rm = T)
cpo.10 <--2*sum(log(modelo_fh10$cpo$cpo),na.rm = T)
cpo.10cp.sp <--2*sum(log(modelo_fh10_spatial$cpo$cpo),na.rm = T)
cpo.2cp <--2*sum(log(modelo_fh2$cpo$cpo),na.rm = T)
cpo.2cp.sp <--2*sum(log(modelo_fh2_spatial$cpo$cpo),na.rm = T)

data.cpo  <-  list("modelo5" = cpo.5cp,
                   "modelo5spat" = cpo.5.cp.sp,
                   "modelo10" = cpo.10,
                   "modelo10spat" = cpo.10cp.sp,
                   "modelo2" = cpo.2cp,
                   "modelo2spat" = cpo.2cp.sp) %>% 
  as.data.frame()
```


```{r}
data.cpo %>% 
  pivot_longer(cols=colnames(data.cpo),
               names_to = "model",
               values_to = "CPO")  %>% 
  gt() %>%
  tab_header(title = md("LOO-CV"))
```



#### Visualization


Real values of edu level
```{r}
distritos_sf_predict %>% 
  select(year,ubigeo,se_hv109_recat_cor,real_hv109_recat,fit8:fit2) %>% 
  mutate(
    ubigeo2 = ifelse(is.na(real_hv109_recat),paste0(ubigeo,"*"),ubigeo),
    real_sehv109 = plogis(se_hv109_recat_cor)
  ) %>% 
  
  ggplot(aes(x = real_hv109_recat, y = ubigeo2))+
  
  geom_point()+
  geom_errorbar(aes(xmin = real_hv109_recat - (1.96*real_sehv109), xmax = real_hv109_recat + (1.96*real_sehv109)),alpha = 0.5)+
  facet_wrap(~year)
```



#### Fitted values of edu level
```{r}
modelos <- list(
  # modelo_fh8 = modelo_fh8,
  # modelo_fh8_spatial = modelo_fh8_spatial,
  # modelo_fh10 = modelo_fh10,
  # modelo_fh10_spatial = modelo_fh10_spatial,
  modelo_fh5 = modelo_fh5,
  modelo_fh5_spatial = modelo_fh5_spatial,
  modelo_fh2 = modelo_fh2,
  modelo_fh2_spatial = modelo_fh2_spatial
)

resultados <- imap_dfr(modelos, ~{
  data.frame(
    year = edu_censo_final$year,
    ubigeo = edu_censo_final$ubigeo,
    mean = .x$summary.fitted.values$mean,
    lower = .x$summary.fitted.values$`0.025quant`,
    upper = .x$summary.fitted.values$`0.975quant`,
    modelo = .y
  )
}) %>% 
  mutate(across(.cols = c(mean,lower,upper), .f = ~plogis(.x)))
```


```{r}
resultados %>% 
  ggplot(aes(x = mean, y = ubigeo, col = modelo))+
  geom_point()+
  geom_errorbar(aes(xmin = lower, xmax = upper))+
  facet_grid(modelo~year)

```

